【裁判字號】    98,易,350
【裁判日期】    980610
【裁判案由】    詐欺等
【裁判全文】
臺灣高雄地方法院刑事判決               98年度易字第350號
公  訴  人  臺灣高雄地方法院檢察署檢察官
被      告  甲○○
上列被告因詐欺等案件，經檢察官提起公訴（97年度偵緝字第25
69號、97年度毒偵字第8949號），本院判決如下：
    主  文
甲○○幫助犯詐欺取財罪，處有期徒刑肆月；又犯施用第一級毒
品罪，處有期徒刑捌月，應執行有期徒刑拾月。
    事  實
一、甲○○明知金融機構之存摺、金融卡及密碼，係個人理財之
    重要工具，為個人財產、信用之重要表徵，可預見提供予他
    人使用，有供作財產犯罪用途之可能，而一般人取得他人帳
    戶存摺之目的，在於取得不法所得款項及掩飾犯行不易遭人
    追查，竟仍基於幫助他人遂行詐欺取財之不確定故意，於民
    國97年5 月16日某時，在高雄市○○路、瑞源路口之建國國
    小附近，將其向臺灣銀行小港分行（下稱臺灣銀行）申辦之
    000000000000號帳戶存摺及提款卡連同密碼（下稱帳戶資料
    ），提供予姓名、年籍均不詳之成年男子所組成之詐欺集團
    使用，容任該詐欺集團使用上揭金融機構帳戶以遂行犯罪。
    該詐欺集團成員乃共同基於意圖為自己不法所有之犯意聯絡
    ，於97年5 月24日下午2 時25分許，撥打電話予丙○○，佯
    以係郵局人員，因其先前向東森購物辦理之分期扣款發生問
    題，須丙○○前往自動提款機操作以確認有無扣款，致丙○
    ○陷於錯誤，於當日晚間7 時34分許，前往臺北縣永和市○
    ○路575 號合作金庫銀行自動提款機操作，並匯出新臺幣（
    下同）6,025 元至甲○○上開帳戶。嗣丙○○發覺受騙，旋
    報警究辦循線查獲上情。又甲○○前因施用毒品案件，經本
    院以96年度毒聲字第1450號裁定送觀察勒戒，抗告後，經臺
    灣高等法院高雄分院以96年度毒抗字第115 號裁定駁回抗告
    ，而告確定，經送觀察勒戒後，認無繼續施用毒品之傾向，
    於97年2 月19日執行完畢釋放。詎其仍不知戒除毒癮，明知
    海洛因係毒品危害防制條例第2 條第2 項第1 款所明定之第
    一級毒品，不得持有、施用，竟於上開觀察勒戒執行完畢釋
    放後5 年內，復基於施用第一級毒品海洛因之犯意，於97
    年10月12日下午4 時10分許回溯24小時內某時，在不詳地點
    ，以不詳方式，施用海洛因1 次。嗣於97年10月12日下午3
    時20分許，在高雄市○○區○○街30巷10號前為警查獲。經
    採集其尿送驗，檢驗結果呈嗎啡陽性反應，而知上情。
    理  由
一、按被告以外之人於審判外之陳述，雖不符刑事訴訟法第159
    條之1 至第159 條之4 之規定，而經當事人於審判程序同意
    作為證據，法院審酌該言詞陳述或書面陳述作成時之情況，
    認為適當者，亦得為證據，刑事訴訟法第159 條之5 第1 項
    定有明文。本件檢察官、被告於本院審判程序時，就本判決
    所引用被告以外之人於審判外之言詞或書面陳述，均不爭執
    其證據能力，本院審酌該具有傳聞證據性質之證據，其取得
    過程並無瑕疵，與待證事實具有關聯性，證明力非明顯過低
    ，以之作為證據係屬適當，認俱得為證據。
二、訊據被告甲○○坦承於97年5 月16日某時，在高雄市○○路
    、瑞源路口之建國國小附近交付上開帳戶資料予不詳之成年
    男子，然否認有何提供帳戶幫助詐欺取財及施用第一級毒品
    之犯行，辯稱：伊係看報紙廣告向地下錢莊借1 萬元，約定
    每10日清償1 千元，由伊提供存摺作為擔保並作為匯入利息
    之帳戶，伊係遭詐騙而提供提款卡及密碼，發現被騙後曾辦
    理掛失，且自97年7 月之後即未施用海洛因等語。經查：
  (一)幫助詐欺犯行部分：
  1.本件被害人丙○○於上開時地，遭詐騙集團成員以電話詐騙
    ，致其陷於錯誤，匯款6,025 元至被告所申設之臺灣銀行帳
    戶之事實，業據證人即被害人丙○○於警詢中指訴綦詳（見
    97年度他字第6995號卷【下稱偵(一)卷】第1 至2 頁）。此外
    ，並有存摺交易往來明細查詢、受理刑事案件報案三聯單、
    自動櫃員機交易明細單、受理詐騙帳戶通報警示簡便格式表
    、金融機構聯防機制通報單可參（見偵(一)卷第7 至9 、11至
    12頁），堪認被告上開銀行帳戶確曾遭詐欺集團所使用，向
    被害人丙○○詐取上開款項甚明。
  2.按各類形式之詐欺（舉凡誑稱中獎繳交稅金、退稅、核對信
    用卡刷卡記錄、媒介賣淫、親人被綁架、虛設網路拍賣網站
    等等不一而足）利用行動電話、市內電話或電腦網路，且收
    購人頭帳戶作為詐欺工具以利行騙之事例，無日無時在平面
    、電子媒體經常報導，且警察、金融、稅務單位亦在各公共
    場所張貼防騙文宣，已為社會大眾所共知。被告學歷為國中
    畢業，於本院審理中自承有閱覽報紙所刊登廣告內容之能力
    （見本院審易卷第24頁），自為具有通常智識能力之成年人
    ，且於94年8 月5 日即假釋出監，亦有臺灣高等法院被告前
    案紀錄表可佐，足見被告於假釋後回歸社會生活，不論係透
    過報章、雜誌、電視等平面或電子媒體或預防詐騙宣導文宣
    ，均可得知上開詐騙行為。參以一般人皆可以自己名義在任
    何銀行設立帳戶，作為存、提款之用，實無需向不特定人取
    得帳戶，被告率予交付其帳戶供他人使用，故其對於取得其
    帳戶者利用其帳戶供犯罪所用，應有認識。況且，金融存款
    帳戶，攸關存戶個人財產權益之保障，專屬性甚高，衡諸常
    理，若非與本人有密切關係，不可能提供個人帳戶供他人使
    用。又坊間報章雜誌及其他新聞媒體，對於犯罪集團為掩飾
    詐欺取財犯行，經常利用他人存款帳戶作為匯款帳戶，以規
    避執法人員之查緝，並掩飾、確保因自己犯罪所得之財物，
    已多所報導及再三披露。則依一般人之社會生活經驗，現今
    一般人至金融機關如銀行、郵局等開設帳戶使用，係極為方
    便容易且迅速之事，如有使用金融存款帳戶之正當用途，自
    以使用其本人或可信賴之親友申請之帳戶，最為便利安全，
    且若非具意圖以他人帳戶從事不法用途，並藉以逃避查緝，
    自無使用他人帳戶之理。苟見他人不自己申請開立帳戶而蒐
    集不特定人之帳戶使用，衡情應可預見收集之帳戶乃係被利
    用為與財產有關之犯罪工具，被告應知悉任意提供自己帳戶
    予無信賴關係之他人使用，易致他人藉該帳戶取得不法犯罪
    所得，且欲以之隱匿帳戶內資金之實際取得人身分，案發當
    時被告年紀已逾40歲且為思慮成熟之成年人，對此當無推諉
    不知之理，竟仍提供上開金融帳戶資料供該不詳之人使用，
    縱無具體事證顯示被告確有參與向被害人詐欺取財或不法取
    得被害人匯款等犯行，然就該不詳之人嗣後將其提供之帳戶
    供作詐欺取財之用，顯不違反其本意，則被告有幫助他人詐
    欺取財之不確定故意，甚為顯明。至被告雖以前開情詞置辯
    ，惟衡諸社會常情，辦理貸款之金融機構或理財公司即便是
    向地下錢莊借貸，除要求貸款人提供相關身份證明文件、財
    力證明及簽訂借貸契約或本票外，並無要求貸款人亦應提供
    存摺、提款卡及其密碼作為雙方有借貸金錢之事實之依據；
    且銀行在客戶申請開立帳戶後，提供存摺是方便客戶可以即
    時透過存摺之交易明細進行對帳，提供提款卡則是方便客戶
    提領帳戶內之現金，免去櫃檯作業之時間，而密碼則是避免
    帳戶存款遭盜領。該帳戶之存摺、提款卡及密碼本身並不具
    財產價值，自無從以上開帳戶之存摺資料作為擔保被告還款
    之擔保品。再者，依一般生活經驗，借錢還款時通常係將該
    筆款項存入或匯入他方所提供或要求之金融帳戶以資清償。
    倘將還款匯入借款者自己之帳戶，借款者將可隨時辦理掛失
    止付以取得帳戶內之款項，徒增貸款者之風險，自非合理。
    況被告與受交付前開帳戶資料之人素不相識，竟將存摺、提
    款卡及密碼等相關資料交付，顯與常理不符，難資憑信，顯
    見被告所有帳戶資料確係交由不詳成年男子所組成之詐欺集
    團使用，作為其詐欺匯款之管道，要屬無疑。被告所辯，不
    足採信。
  (二)施用第一級毒品犯行部分：
  1.被告於97年10月12日下午4 時10分許為警採尿後，經送高雄
    市立凱旋醫院以酵素免疫分析法（EIA） 、氣相層析質譜儀
    法（GC/MS） 檢驗結果，呈嗎啡陽性反應（確認濃度1730ng
    /ml ，陽性判斷標準為300ng/ml），有該醫院報告日期97年
    10月20日轉碼編號A00000000 號尿液檢驗報告、高雄市政府
    警察局苓雅分局毒品案嫌疑人尿液代碼與姓名對照表、濫用
    藥物尿液檢體監管紀錄表可證（見97年度毒偵字第8949號卷
    第6 、9 至10頁）。再GC/MS （即氣相層析質譜儀分析法）
    之檢驗方法之原理係檢品經氣化後，通過層析管分離純化，
    再將純化後之成分循序送入質譜儀做個別鑑定。因質譜儀所
    測定之圖譜，在化學上被公認具有指紋特性，故可據以完全
    判定該檢品係為何種化合物。職是，經行政院衛生署認可之
    檢驗機關採用氣相層析質譜儀（GC/MS） 進行藥物及代謝物
    確認，均不致產生偽陽性，有行政院衛生署管制藥品管理局
    92年6 月20日管檢字第09200004713 號函可參。是前揭高雄
    市立凱旋醫院載明係以氣相層析質譜儀分析法作為被告尿液
    之確認檢驗之方式，自無偽陽性之可能。
  2.又海洛因施用入人體後水解還原成嗎啡，再循嗎啡之代謝方
    式排出體外，業據行政院衛生署藥物食品檢驗局73藥檢壹字
    第030221號函說明綦詳；而施用海洛因後24小時內經由尿液
    排出之量可達使用劑量之80 %，該種毒品於尿液中排出之最
    長時限，受施用劑量、施用方式、個人體質及代謝情況等因
    素影響，因個案而異，一般可檢出之最長時間為海洛因服用
    後2 至4 天等情，有行政院衛生署管制藥品管理局90年5 月
    4 日管檢字第93902 號函可參。綜上，被告尿液既呈嗎啡陽
    性反應，足認被告於前揭時、地為警採取尿液前回溯24小時
    內之某時，在不詳地點，確曾施用第一級毒品海洛因無訛，
    被告上開辯解，並無可採。
  (三)綜上所述，被告確有交付上開帳戶資料予詐欺集團成員，其
    對於日後將為詐欺集團用以詐欺犯罪所使用一事應有所預見
    ，而仍本於其發生並不違背其本意予以交付，顯具有幫助詐
    欺集團成員為共同詐欺取財之不確定故意甚明。又被告曾因
    施用毒品案件，經本院以96年度毒聲字第1450號裁定送觀察
    勒戒，抗告後，經臺灣高等法院高雄分院以96年度毒抗字第
    115 號裁定駁回抗告，而告確定，經送觀察勒戒後，認無繼
    續施用毒品之傾向，於97年2 月19日執行完畢釋放之事實，
    有臺灣高等法院被告前案紀錄表可參，是被告於上開觀察勒
    戒執行完畢釋放後5 年內再犯本罪，其施用第一級毒品海洛
    因之犯行，應依法論科。從而，本案事證明確，被告幫助詐
    欺取財及施用第一級毒品犯行，堪予認定。
三、刑法上之幫助犯，係對於犯罪與正犯有共同之認識，而以幫
    助之意思，對於正犯資以助力，而未參與實施犯罪之行為者
    而言。如未參與實施犯罪構成要件之行為，且係出於幫助之
    意思提供助力，即屬幫助犯，而非共同正犯。本件被告將申
    設帳戶之資料交付詐欺集團之不詳年籍、姓名之詐欺成員使
    用，雖使該成員得基於詐欺取財之犯意，向被害人丙○○施
    以詐術，致使被害人陷於錯誤，匯款至被告提供之上開帳戶
    ，遂行其詐欺取財之犯行，惟被告單純提供帳戶供人使用之
    行為，並不等同於向被害人施以欺罔之詐術行為，且亦無證
    據證明被告有參與詐欺取財犯行之構成要件行為，是揆諸前
    揭說明，核被告所為，係犯刑法第30條第1 項前段、第339
    條第1 項之幫助詐欺取財罪，及毒品危害防制條例第10條第
    1 項之施用第一級毒品。被告基於幫助之犯意而為詐欺構成
    要件以外之行為，為幫助犯，酌依刑法第30條第2 項規定減
    輕其刑。另其持有第一級毒品之行為，已為其後施用之高度
    行為所吸收，不另論罪。爰審酌被告將帳戶資料提供他人詐
    欺取財使用，紊亂社會正常交易秩序，並使檢警難以追查緝
    捕，被害人難以追償，助長詐欺歪風，被告所造成之危害自
    非輕微；又於前經觀察勒戒執行完畢釋放後，仍未能徹底戒
    絕毒品，又再為本件施用毒品犯行，顯見其自制力不足，無
    法擺脫毒品，未能體悟施用毒品對自己、家人造成之傷害及
    社會之負擔，犯後否認犯行，態度不佳等一切情狀，分別量
    處如主文所示之刑，並定其應執行之刑。
據上論斷，應依刑事訴訟法第299 條第1 項前段，刑法第11條前
段、第339 條第1 項、第30條第1 項前段、第2 項、第51條第5
款，毒品危害防制條例第10條第1 項，刑法施行法第1 條之1，
判決如主文。
本案經檢察官乙○○到庭執行職務。
中    華    民    國    98    年     6    月    10    日
                    刑事第九庭  審判長法  官  鄭詠仁
                                      法  官  王碧瑩
                                      法  官  方錦源
以上正本證明與原本無異。
如不服本判決應於收受送達後10日內向本院提出上訴書狀，並應
敘述具體理由；如未敘述上訴理由者，應於上訴期間屆滿後20日
內向本院補提理由書（均須按他造當事人之人數附繕本）「切勿
逕送上級法院」。
中    華    民    國    98    年     6    月    10    日
                                      書記官  鄧思辰
附錄本判決論罪法條：
中華民國刑法第339 條第1 項
意圖為自己或第三人不法之所有，以詐術使人將本人或第三人之
物交付者，處5 年以下有期徒刑、拘役或科或併科1 千元以下罰
金。
毒品危害防制條例第10條第1 項
施用第一級毒品者，處6 月以上5 年以下有期徒刑。


司法院資訊處製作；財團法人民間司法改革基金會備份。
